【裁判字號】    97,消債清,3
【裁判日期】    971028
【裁判案由】    清算事件
【裁判全文】
臺灣雲林地方法院民事裁定             97年度消債清字第3號
債  務  人  甲○○
上列當事人因消費者債務清理事件聲請清算，本院裁定如下：
    主  文
聲請駁回。
聲請費用由聲請人負擔。
    理  由
一、按債務人與金融機構協商成立者，不得聲請更生或清算，但
    因不可歸責於己之事由，致履行顯有重大困難者，不在此限
    ；本條例施行前，債務人依金融主管機關協調成立之中華民
    國銀行公會會員辦理消費金融案件無擔保債務協商機制與金
    融機構成立之協商，準用前項之規定，消費者債務清理條例
    第151 條第5 項、第6 項分別定有明文。又聲請更生或清算
    不合程式或不備其他要件者，法院應以裁定駁回之，但其情
    形可以補正者，法院應定期間先命補正，復為同條例第8 條
    所明定。
二、本件債務人向本院聲請清算，雖主張：其為從事營業額平均
    每月20萬元以下之營業活動，積欠多家金融機構信用卡及消
    費借貸債務總計新台幣（下同）545,010 元，前已提出債權
    人清冊，以書面向最大債權金融機構請求共同協商債務清償
    方案，經雙方達成協議，上開債務自95年7 月起，分108 期
    ，利率6.00％，每月繳納7,547 元清償，雖經其勉力履行，
    但因協議還款金額每月新台幣（下同）7,547 元，大於聲請
    人之收入甚多，非其能力所能承受，導致無法依約繳款，而
    有不能清償之情事，非聲請人故意不繳款，此實有不可歸責
    事由，復未經法院裁定開始清算程序或宣告破產，為此聲請
    准予開始清算程序云云；並提出債權人清冊、財產及收入狀
    況說明書、財產歸戶清單、95及96年度所得資料、財團法人
    金融聯合徵信中心當事人綜合信用報告、協議書、郵局客戶
    歷史交易清單、必要支出憑證、戶籍謄本及房屋租賃契約書
    、診斷證明書、營業所在地之相片等件為證。
三、查本件聲請人於95年1 月起至今均從事家庭理髮之工作，據
    其所稱其每月營業額為壹萬元，於其95年6 月26日與最大債
    權銀行國泰世華銀行協商時至聲請人於97年2 月13日毀諾而
    未再繳款時止，其工作收入並未改變，顯然聲請人於協商時
    已考慮其經濟來源而與債權銀行成立協商，且觀聲請人所提
    之郵局歷史交易清單可知，自95年1 月起至97年1 月止，聲
    請人之郵局帳戶每月會有數次現金存款或匯款入帳，最高有
    3 萬元，自97年2 月毀諾後至今已八個月僅5000元入戶，此
    與聲請人長期使用帳戶之習性不同，顯然有刻意不使用帳戶
    之情況，既聲請人於協商時已考慮其經濟來源，評估過後，
    而與聲請人成立協商，且已履行1 年6 月之久，於毀諾時其
    經濟亦無變化，外在客觀條件亦無變化，而其復無說明其親
    友是誰？如何資助？毀諾時親友是否已不資助等情，僅泛言
    發覺此方式親友無法長期資助，終究無法處理債務，而以因
    還款金額大於收入甚多非能力所能承受而無法依約繳款為由
    而認有因不可歸責於己之事由，致履行顯有重大困難，即屬
    難以採信，是本件債務人聲請清算，既違背消費者債務清理
    條例第15 1條第6 項之規定，且上開欠缺又屬無從補正，依
    上說明，自應駁回其清算之聲請，爰裁定如主文。
中    華    民    國    97    年    10    月    28    日
                  民事第一庭    法  官  黃瑞井
上為正本係照原本作成
如不服本裁定，應於裁定送達後10日內，以書狀向本院提出抗告
，並繳納抗告費新臺幣1,000元
中    華    民    國    97    年    10    月    28    日
                                書記官  徐基典


司法院資訊處製作；財團法人民間司法改革基金會備份。
